【裁判字號】    97,交聲,2842
【裁判日期】    971112
【裁判案由】    聲明異議
【裁判全文】
臺灣臺中地方法院交通事件裁定        97年度交聲字第2842號
原處分機關  交通部公路總局臺中區監理所臺中市監理站
異  議  人  甲○○
即受處分人
上列異議人即受處分人因違反道路交通管理處罰條例案件，對於
交通部公路總局臺中區監理所臺中市監理站於民國九十七年九月
十五日所為之裁決（裁監稽違字第裁六一─ＧＤ0000000
號違反道路交通管理事件裁決書），聲明異議，本院裁定如下：
    主    文
原處分撤銷。
甲○○重型機器腳踏車駕駛人，駕駛重型機器腳踏車在道路上蛇
行，處罰鍰新台幣貳萬壹仟元，吊扣重型機器腳踏車牌照個月
，並記違規點數點。
    理    由
一、原處分機關略以：異議人即受處分人甲○○（以下稱受處分
    人）於民國（下同）九十五年十月二十一日下午二時二十三
    分許，騎乘車牌號碼3GN-723號重型機車，途經台中市○○
    ○路、漢口路處，因「機車危險駕駛（車道蛇行逆向蛇行）
    」之違規，經台中市警察局第六分局何安派出所員警依違反
    道路交通管理處罰條例第四十三條第一項逕行舉發並製作中
    市警交字第ＧＤ0000000號舉發違反道路交通管理事
    件通知單，經受處分人於九十六年五月十六日提出申訴，業
    由原舉發機關即台中市警察局第六分局於九十六年五月二十
    一日以中分六警交字第0960017668號函覆查明違規屬實，受
    處分人未於期限內到案，原處分機關遂於九十七年九月十五
    日以裁監稽違字第裁六一─ＧＤ0000000號裁決書，
    依「在道路上蛇行」之違規事實，裁處受處分人違反道路交
    通管理處罰條例第四十三條第一項第一款規定，處罰鍰新台
    幣（下同）二萬一千元，並施以道安講習，逾期則依裁決書
    處罰主文規定裁處，於法並無不合等語。
二、受處分人則以：伊於九十六年七、八月之間，由父親接獲詐
    欺集團誆稱本人之機車（車號3GN-723）在該詐欺集團手中
    ，欲向本人之父親進行詐騙，惟本人之機車並未遺失，故未
    遭受詐騙。但因本人心有疑慮，仍前往台中監理站詢明，雖
    確認機車並未有遭變更車籍等情，然經監理站人員告知有二
    張（如該站提供之影本）同為九十五年十月二十一日十四時
    二十三分，經由台中市警察局第六分局何安派出所警員黃義
    鈞逕行舉發之交通違規事件處理單之罰金尚未繳納，其中一
    張違規事實係「機車危險駕駛、逆向蛇行」裁罰二萬一千元
    。上情經本人向監理站人員申請二點異議如下：(一)本人於前
    述違規時間並無駕駛該違規機車，更無行經該違規地點，應
    係本人將機車借予友人之故，惟因本人偶而將機車借予不同
    友人，且迄今時間久遠，違規之當時借予何人？已不復記憶
    。(二)本人車籍地台中市○○區○○路四段二五四號六樓係戶
    籍所在地，惟本人實際住居地係台中市○○區○○路三二二
    號十二樓之三，因未居住在戶籍地之故，故未收到違規通知
    單。惟本人向台中監理站之申請異議，未獲該站受理，致本
    人應有權益受損。今本人為自身權益向交通法庭申訴如下：
    (一)本人係機車車主，借予他人使用雖自應負擔部分責任，惟
    所負責任亦自無無限上綱之理，本人未居住於戶籍地，致未
    收到違規通知單為事實，設若本人未遭詐欺集團詐騙而逕赴
    監理站查詢，或將永不知機車違規情事，如能盡早收到違規
    通知單而知悉機車違規情事，或能不因時間久遠而忘掉機車
    借予何人？致發生違規事件而不知，亦不致發生異議不受理
    之情事，致本人權益受損。(二)依警方逕行告發之違規事實各
    點來論，並無照相或錄影資料佐證，若僅憑警方片面之詞告
    發，難免因警員個人情緒發洩而加重填具事實，均因無證可
    考而冒然採信，則當事人權益不免受損。(三)該地點經本人赴
    現場查看，中港路及漢口路均係寬敞之雙向道路，何稱逆向
    蛇行？自與告發事實有違，為此聲明異議云云。
三、按道路交通管理之稽查，違規紀錄，由交通勤務警察，或依
    法令執行交通稽查任務人員執行之；汽車駕駛人之行為有下
    列情形之一，當場不能或不宜攔截製單舉發者，得逕行舉發
    ：四不服指揮稽查而逃逸；前項第七款之科學儀器應採固定
    式，並定期於網站公布其設置地點。但汽車駕駛人之行為屬
    下列情形之一者，不在此限：一蛇行、危險方式駕車或二輛
    以上之汽車競駛或競技；第一項逕行舉發，應記明車輛牌照
    號碼、車型等可資辨明之資料，以汽車所有人為被通知人製
    單舉發；汽車駕駛人，駕駛汽車在道路上蛇行者，處新臺幣
    六千元以上二萬四千元以下罰鍰，並當場禁止其駕駛；汽車
    駕駛人有第一項第一款行為者，並吊扣該汽車牌照三個月；
    汽車駕駛人違反第一項、第三項規定者，應接受道路交通安
    全講習；又汽車駕駛人有道路交通管理處罰條例第四十三條
    之情形者，除依原條項處罰鍰外，並記違規點數三點，道路
    交通管理處罰條例第七條第一項、第七條之二第一項第四款
    、第二項第一款、第四項、第四十三條第一項第一款、第三
    項、第四項、第六十三條第一項第三款分別定有明文。次按
    逕行舉發違反道路交通管理事件，應按已查明之資料填註車
    牌號碼、車輛種類、車主姓名及地址，並於通知單上方空白
    處加註逕行舉發之文字後，由舉發機關送達被通知人，違反
    道路交通管理事件統一裁罰基準及處理細則第十一條第一項
    第四款定有明文。另按汽車所有人名稱、地址如有變更，均
    應向公路監理機關辦理登記，道路交通安全規則第二十三條
    第一項定有明文。又處理違反道路交通管理事件，有關文書
    之程序，依行政程序法之規定；而送達應向受送達人之住居
    所、事務所或營業所為之；對於當事人之送達，應為送達之
    處所不明者，行政機關得依申請，准為公示送達，如無人為
    公示送達之申請者，行政機關為避免行政程序遲延，認有必
    要時，得依職權命為公示送達。又公示送達自公告之日起，
    其刊登政府公報或新聞紙者，自最後刊登日起，經二十日發
    生效力；於依第七十八條第一項第三款為公示送達者，經六
    十日發生效力，違反道路交通管理事件統一裁罰基準及處理
    細則第五條、行政程序法第七十二條第一項前段、第七十八
    條第一項第一款、第二項、第八十一條分別定有明文。再按
    本條例之處罰，受舉發違反道路交通管理事件之受處罰人，
    認為受舉發之違規行為應歸責他人者，應於舉發違反道路交
    通管理事件通知單應到案日期前，檢附相關證據及應歸責人
    相關證明文件，向處罰機關告知應歸責人，處罰機關應即另
    行通知應歸責人到案依法處理。逾期未依規定辦理者，仍依
    本條例各該違反條款規定處罰；依本條例規定逕行舉發或同
    時併處罰其他人之案件，推定受逕行舉發人或該其他人有過
    失；又本條例之處罰，受舉發違反道路交通管理事件之被通
    知人，認為受舉發之違規行為應歸責他人者，應於通知單記
    載之應到案日期前，檢附相關證據及足資辨識、通知應歸責
    人之證明文件，向處罰機關告知應歸責人，處罰機關應即另
    行通知應歸責人到案依法處理。逾期未依規定辦理者，仍依
    本條例各該違反條款規定處罰，道路交通管理處罰條例第八
    十五條第一項、第四項、違反道路交通管理事件統一裁罰基
    準及處理細則第三十六條亦分別定有明文。
四、經查本件受處分人於上開時間，騎乘車牌號碼3GN-723號重
    型機車，途經台中市○○○路、漢口路處，因「機車危險駕
    駛（車道蛇行逆向蛇行）」之違規，經台中市警察局第六分
    局何安派出所員警以中市警交字第ＧＤ0000000號舉
    發違反道路交通管理事件通知單逕行舉發，經受處分人於九
    十六年五月十六日提出申訴，經原處分機關向原舉發機關函
    查，原舉發機關即台中市警察局第六分局函覆稱：「台端就
    3GN-723號車於九十五年十月二十一日為本分局員警分別以
    中市警交字第GD0000000號及第GD0000000號通知單舉發：機
    車駕駛行駛道路接聽行動電話、違規經鳴笛不停加速逃逸、
    機車危險駕駛（道路交通管理處罰條例第三十一條之一第二
    項、第六十條第一項暨同條例第四十三條第一項）申訴一案
    ，按道路交通安全規則第九十條規定：駕駛人駕駛汽車，應
    遵守道路交通標誌、標線、號誌之指示，並服從交通指揮人
    員之指揮。爰此及綜觀申訴內容，並查證舉發員警陳述略以
    ：於台中市○○區○○路與漢口路口執行勤務時，發現該車
    駕駛人接聽行動電話，立即鳴笛並攔查，惟該車拒絕停車接
    受稽查加速以逆向、蛇行等方式逃逸，遂當場記明足以辨識
    之資料並依同條例第七條之二規定予以逕行舉發，上述違規
    屬實。」，受處分人未於期限內到案，原處分機關遂於九十
    七年九月十五日以裁監稽違字第裁六一─ＧＤ000000
    0號裁決書，依「在道路上蛇行」之違規事實，裁處受處分
    人違反道路交通管理處罰條例第四十三條第一項第一款規定
    ，處罰鍰二萬一千元，並施以道安講習，逾期則依裁決書處
    罰主文規定裁處等情，此有台中市警察局第六分局何安派出
    所九十五年十月二十四日中市警交字第ＧＤ0000000
    號舉發違反道路交通管理事件通知單、台中市警察局第六分
    局九十六年五月二十一日中分六警交字第0960017668號函、
    交通部公路總局臺中區監理所臺中市監理站九十七年九月十
    五日裁監稽違字第裁六一─ＧＤ0000000號違反道路
    交通管理事件裁決書影本各一紙附卷可稽。且受處分人於上
    開時地，因有騎乘上開機車「機車危險駕駛（車道蛇行逆向
    蛇行）」之事實，業據證人即當場查獲舉發之台中市警察局
    第六分局何安派出所員警黃義鈞到庭具結證稱：本件是伊舉
    發，當時伊是一人騎乘機車在執行巡邏勤務，有穿著制服，
    並騎乘警用機車。當時伊看到車牌號碼3GN-723號重型機車
    駕駛行進中接聽行動電話，而騎乘機車是一位男子，幾歲不
    清楚因為有帶安全帽，是否在庭上的受處分人，伊現在不清
    楚。伊騎乘機車，騎乘在他旁邊，以手勢示意他靠邊停車，
    該駕駛即加速逃逸，伊即用機車警報器鳴笛，並且追趕，該
    駕駛沿著漢口路左轉往四川路方向，逆向蛇行，為了顧及用
    路人及駕駛的安全，確認該機車車牌後就沒有再追他，該車
    牌號碼確實沒有錯等語；按道路交通管理處罰條例第七條第
    一項規定：「道路交通管理之稽查、違規之紀錄，由交通勤
    務警察，或依法令執行交通稽查任務之人員執行之」，而警
    察為維持交通秩序，依法執行職務，立場應是客觀公正，且
    警員係屬司法警察人員之一份子，應深切明白出庭作證具結
    後，應據實陳述之義務及如有偽證應受處罰之嚴重後果，舉
    發受處分人駕車違規之員警乃依法執行巡邏勤務之員警，衡
    情豈有甘冒自身觸犯偽證罪之風險而設詞誣攀受處分人之理
    ；且巡邏員警對親睹之違規事實掣單舉發，就其事實之證明
    ，本為證人，如無具體事證足證其有偏頗或失實之虞，已難
    恣意否定其指證即舉發之真正，況其舉發行為兼有公務員基
    於職務上權力，依法就特定之具體事件所為具公法上效果之
    單方行政行為之性質，基於公務員為公法上行為具有公信力
    之原則，該行政處分當可被推定為真正，其據以依法處分之
    事實認定亦為真正無誤。又一般員警執行交通勤務，依法並
    未要求就上開違規事項必須錄影或拍照存證，除非於案發現
    場恰有預先錄影或擺設固定之照相設備，否則要求值勤員警
    或舉發機關緊急錄影或照相，並須以此為證，亦未免與執行
    勤務之實況難合，雖另有他案裁定認為須具備錄影或照相之
    證據資料方可認定違規情事，然此乃依據個案判斷證據資料
    之結果，本件自應就本案證據資料判斷之，以符公允。本件
    違規事實，既據證人即舉發之員警黃義鈞於本院審理時具結
    證述舉發事實在卷，又無任何證據足資證明員警有捏造事實
    違法取締之情事，則員警本其維護通秩序、安全職責所為之
    舉發，自應受到合法、正確之推定（臺灣高等法院臺中分院
    九十七年度交抗字第九六八號、九十六年度交抗字第六○八
    號裁判可資參照）。受處分人辯以不能僅憑證人片面之詞而
    貿然採信，惟並未提出相關事證以供調查，自難認有理。又
    本件舉發機關掣單逕行舉發，並依車牌號碼3GN-723號重型
    機車登記於監理機關之戶籍地址即「臺中市○○區○○路四
    段二四五號六樓」寄發，惟經郵局以「查無此人」退回，舉
    發機關因而認定受處分人當時之住、居所不明，而於九十五
    年十二月十一日為公示送達，有前揭舉發通知單及遭退回之
    信封影本一紙、單退查詢報表、台中市警察局第六分局九十
    五年十二月十一日中分六警交字第0950054542號函、台中市
    警察局違規罰單單退管理系統公示註記移送表、台中市警察
    局第六分局九十五年十二月十一日中分六警交字第09500545
    42號公示送達公告影本各一份附卷可憑。而異議人之戶籍係
    設於前揭臺中市○○區○○路四段二四五號六樓，亦有受處
    分人個人基本資料查詢結果一紙、遷徙紀錄資料查詢結果二
    紙附卷可參，則在異議人未有向監理機關變更通訊住址之紀
    錄下，原舉發機關依受異議人上開之戶籍地址送達，嗣因無
    法送達而退件後，復依法辦理公示送達，揆諸首揭規定，本
    件舉發通知單於公告欄黏貼公告之日起，依法已生合法公示
    送達之效力，原處分機關本於上開舉發通知單，在未有繳交
    罰鍰紀錄下據以裁罰，於法並無不合。再受處分人雖辯以其
    機車借予友人使用，但違規之當時借予何人，已不復記憶，
    復未遵照舉發單所載所應到案期限，向處罰機關告知實際之
    應歸責人，並檢附相關證明文件，而由處罰機關通知應歸責
    人到案依法處理，遲至提出本件聲明異議時，始主張伊非違
    規行為人，核之前開說明，受處分人係屬機車所有人，既逾
    期未依上開規定辦理，則原處分機關依法對其裁處，自屬有
    據，認事用法俱無違誤不當之處。從而原處分機關以受處分
    人有「在道路上蛇行」之違規事實，裁處受處分人違反道路
    交通管理處罰條例第四十三條第一項第一款規定，處罰鍰二
    萬一千元，並施以道安講習，逾期則依裁決書處罰主文規定
    裁處，固非無見，惟依道路交通管理處罰條例第四十三條第
    三項規定，汽車駕駛人有第一項第一款行為者，並吊扣該汽
    車牌照三個月，同條例第六十三條第一項第三款規定，汽車
    駕駛人有道路交通管理處罰條例第四十三條之情形者，除依
    原條項處罰鍰外，並記違規點數三點，原處分機關就此未併
    予裁處，即有適用法規顯然錯誤之違法。本件受處分人聲明
    異議雖無理由，惟原處分既有不當，自應由本院加以撤銷，
    以受處分人違反道路交通管理處罰條例第四十三條第一項第
    一款規定，裁處罰鍰二萬一千元，吊扣重型機器腳踏車牌照
    三個月，並依同條例第六十三條第一項第三款規定，記違規
    點數三點，以資適法。
五、據上論斷，應依道路交通管理處罰條例第八十七條第二項，
    道路交通案件處理辦法第二十條前段，裁定如主文。
中    華    民    國    97    年    11    月    12    日
                  刑事第二庭    法  官  朱光國
上正本證明與原本無異。
如不服本裁定，應於送達後五日內，向本院提出抗告狀。
                                書記官  張孝妃
中    華    民    國    97    年    11    月    12    日


司法院資訊處製作；財團法人民間司法改革基金會備份。
